【裁判字號】    99,訴,1142
【裁判日期】    990820
【裁判案由】    毒品危害防制條例
【裁判全文】
臺灣臺北地方法院刑事判決              99年度訴字第1142號
公  訴  人  臺灣臺北地方法院檢察署檢察官
被      告  甲○○
上列被告因違反毒品危害防制條例案件，經檢察官提起公訴（九
十九年度毒偵字第一五一三號），嗣於本院準備程序進行中，被
告就被訴事實為有罪之陳述，經本院合議庭裁定由受命法官獨任
進行簡式審判程序，本院判決如下：
    主    文
甲○○施用第一級毒品，處有期徒刑柒月，扣案之注射針筒壹支
沒收；又施用第二級毒品，處有期徒刑月。應執行有期徒刑捌
月，扣案之注射針筒壹支沒收。
    犯罪事實
一、甲○○前於民國八十八年間因施用第二級毒品案件，經本院
    依臺灣臺北地方法院檢察署檢察官之聲請，於八十八年十二
    月二十二日以八十八年度毒聲字第三二一一號裁定送勒戒處
    所觀察、勒戒後，於同日入臺灣臺北看守所附設勒戒處所觀
    察、勒戒，因認無繼續施用毒品之傾向，於八十九年一月七
    日釋放出所，並經臺灣臺北地方法院檢察署檢察官於同日以
    八十九年度毒偵字第一○一號為不起訴處分確定。復於八十
    九年間因施用第二級毒品案件，經本院依臺灣臺北地方法院
    檢察署檢察官之聲請，於八十九年五月七日以八十九年度毒
    聲字第一一七六號裁定送勒戒處所觀察、勒戒後，於同日入
    臺灣臺北看守所附設勒戒處所觀察、勒戒，因有繼續施用毒
    品之傾向，經本院依臺灣臺北地方法院檢察署檢察官之聲請
    ，於八十九年七月十三日以八十九年度毒聲字第一六四六號
    裁定令入戒治處所施以強制戒治一年，於八十九年八月十八
    日入臺灣臺北戒治所施以強制戒治後，因認無繼續強制戒治
    之必要，經本院依臺灣臺北地方法院檢察署檢察官之聲請，
    於九十年三月九日以九十年度毒聲字第五五三號裁定停止戒
    治，所餘戒治期間交付保護管束，而於九十年四月十七日因
    停止戒治出所，於九十年六月六日保護管束期滿，強制戒治
    視為執行完畢，刑案部分經本院於八十九年七月十八日以八
    十九年度店簡字第四三一號判決判處有期徒刑六月確定，於
    九十年十二月十日因縮短刑期執行完畢。詎猶不知悔改，明
    知海洛因、甲基安非他命分別為毒品危害防制條例第二條第
    二項第一款、第二款所定之第一級毒品、第二級毒品，均不
    得施用及持有，竟基於施用第一級毒品海洛因之犯意，於九
    十九年四月二十八日晚上十時許，在位在臺北縣新店市○○
    路六五巷內某工地內，以將海洛因加水稀釋後，使用注射針
    筒將海洛因注射至手臂血管內之方式，施用第一級毒品海洛
    因一次。另基於施用第二級毒品甲基安非他命之犯意，於同
    日晚上十時許施用第一級毒品海洛因後，在上開工地內，以
    將甲基安非他命置放於玻璃球吸食器內，用火燒烤加熱後再
    吸食其霧化氣體之方式，施用第二級毒品甲基安非他命一次
    。嗣甲○○因於九十八年間所犯施用第一級毒品、第二級毒
    品案件，經本院發布通緝在案，於翌日（即九十九年四月二
    十九日）深夜二時十五分許，在臺北縣中和市○○路與大智
    街口，因行跡可疑為警盤查而逮捕歸案，並當場扣得甲○○
    所有注射針筒一支，復經甲○○同意採集其尿液經送請臺灣
    檢驗科技股份有限公司檢驗結果，呈嗎啡、可待因、安非他
    命及甲基安非他命陽性反應，始知上情。
二、案經臺北縣政府警察局新店分局報請臺灣板橋地方法院檢察
    署檢察官呈請臺灣高等法院檢察署檢察長令轉臺灣臺北地方
    法院檢察署檢察官偵查起訴。
    理    由
一、上開犯罪事實，業據被告甲○○於本院審理時坦承不諱，並
    有注射針筒一支扣案可稽。而被告於九十九年四月二十九日
    為警查獲當時所採之尿液，經送臺灣檢驗科技股份有限公司
    以ＥＩＡ酵素免疫分析法初步檢驗，再以ＧＣ／ＭＳ氣相層
    析／質譜儀法確認檢驗結果，呈嗎啡、可待因、安非他命及
    甲基安非他命陽性反應，有臺灣檢驗科技股份有限公司九十
    九年五月十九日濫用藥物檢驗報告一份在卷可稽，是被告此
    部分任意性自白與事實相符，應堪採信。按九十二年七月九
    日新修正之毒品危害防制條例刪除二犯及三犯之規定，僅將
    施用毒品者簡化區分為「初犯」、「再犯」，並認施用毒品
    者係屬病患性犯人，以觀察、勒戒戒除其身癮，並以強制戒
    治去除其心癮。經觀察、勒戒或強制戒治執行完畢釋放後，
    若係五年後再犯該條例第十條施用毒品罪者，與同條例第二
    十條第一項、第二項關於「初犯」之處理方式相同，檢察官
    應先聲請法院裁定令被告入勒戒處所觀察、勒戒，並視有無
    繼續施用毒品傾向，決定應予釋放、為不起訴之處分，或應
    聲請法院裁定令入勒戒處所強制戒治；若係五年內「再犯」
    同條例第十條施用毒品罪者，依同條例第二十三條第二項規
    定，檢察官則應依法追訴。觀諸該條例第二十條第三項之修
    正理由：「觀察、勒戒或強制戒治五年後再犯者，顯見前所
    實施之觀察、勒戒或強制戒治已足以遮斷其施用毒品之癮，
    為期自新及協助其戒除毒癮，對此五年後再犯者，爰明定仍
    適用初犯之規定，先經觀察、勒戒、強制戒治之程序」，及
    同條例第二十三條第二項之修正理由：「為配合簡化施用毒
    品犯之刑事處遇程序，並鑑於經觀察、勒戒或強制戒治執行
    完畢釋放後五年內再犯者，其再犯率甚高，原據以實施之觀
    察、勒戒及強制戒治既已無法收其實效，自應施以刑事處遇
    」。顯然如施用毒品者係前經觀察、勒戒或強制戒治等治療
    程序執行完畢五年後，始再施用毒品之「初犯」，因前所執
    行之觀察、勒戒或強制戒治已足收戒除毒癮之效，自應重新
    執行觀察、勒戒或強制戒治等治療程序，並於治療程序執行
    完畢後，由檢察官為不起訴處分，毋庸對之追訴處罰；反之
    ，在「再犯」之情形，因其先前所為治療程式顯未能收戒斷
    毒癮之效，且考量施用毒品者之再犯率偏高，乃簡化其刑事
    處遇程序，而逕予追訴處罰，不再施以治療程序。參酌上開
    立法理由，修正毒品危害防制條例就施用毒品者，祇於「初
    犯」及「五年後再犯」二種情形，有其追訴條件之限制，即
    須於初犯經觀察、勒戒或強制戒治釋放後，五年內均無施用
    毒品之行為，始能認其前所實施之觀察、勒戒或強制戒治已
    足遮斷毒癮，而得於五年後再犯時，再予適用初犯之規定，
    重行觀察、勒戒等程序。倘五年內已經再犯，被依法追訴處
    罰，縱其第三次（或第三次以上）施用毒品之時間在初犯釋
    放五年以後，即與「五年後再犯」之情形有別，且因已於「
    五年內再犯」，顯見其再犯率甚高，原實施觀察、勒戒或強
    制戒治，已無法收其實效，而無五年戒斷期之存在，自無再
    經觀察、勒戒及強制戒治之必要，應由檢察官依該條例第十
    條之規定逕行起訴，始符新法修正之本旨（最高法院九十五
    年度臺非字第五九號、第六五號判決、同院九十五年五月九
    日九十五年度第七次刑事庭會議決議內容參見）。查被告於
    八十八年間因施用第二級毒品案件，經本院依臺灣臺北地方
    法院檢察署檢察官之聲請，於八十八年十二月二十二日以八
    十八年度毒聲字第三二一一號裁定送勒戒處所觀察、勒戒後
    ，於同日入臺灣臺北看守所附設勒戒處所觀察、勒戒，因認
    無繼續施用毒品之傾向，於八十九年一月七日釋放出所，並
    經臺灣臺北地方法院檢察署檢察官於同日以八十九年度毒偵
    字第一○一號為不起訴處分確定；復於八十九年間因施用第
    二級毒品案件，經本院依臺灣臺北地方法院檢察署檢察官之
    聲請，於八十九年五月七日以八十九年度毒聲字第一一七六
    號裁定送勒戒處所觀察、勒戒後，於同日入臺灣臺北看守所
    附設勒戒處所觀察、勒戒，因有繼續施用毒品之傾向，經本
    院依臺灣臺北地方法院檢察署檢察官之聲請，於八十九年七
    月十三日以八十九年度毒聲字第一六四六號裁定令入戒治處
    所施以強制戒治一年，於八十九年八月十八日入臺灣臺北戒
    治所施以強制戒治後，因認無繼續強制戒治之必要，經本院
    依臺灣臺北地方法院檢察署檢察官之聲請，於九十年三月九
    日以九十年度毒聲字第五五三號裁定停止戒治，所餘戒治期
    間交付保護管束，而於九十年四月十七日因停止戒治出所，
    於九十年六月六日保護管束期滿，強制戒治視為執行完畢，
    刑案部分經本院於八十九年七月十八日以八十九年度店簡字
    第四三一號判決判處有期徒刑六月確定，於九十年十二月十
    日因縮短刑期執行完畢等情，有臺灣高等法院被告前案紀錄
    表一份在卷可按，是被告於「初犯」後，五年內已再犯施用
    毒品罪並經依法追訴處罰在案，縱認其本次施用毒品之時間
    係在觀察、勒戒及強制戒治執行完畢釋放五年以後，惟仍與
    「五年後再犯」之情形有別，且因其實際上係於「五年內再
    犯」，顯見其再犯率甚高，原實施觀察、勒戒及強制戒治，
    已無法收其實效，而無五年戒斷期之存在，即無再經觀察、
    勒戒及強制戒治之必要，自應依法追訴審判無訛。綜上所述
    ，本件事證明確，被告犯行均堪以認定，應均依法論科。
二、論罪科刑部分：
（一）按海洛因、甲基安非他命分別係屬毒品危害防制條例第二
      條第二項第一款、第二款所規定之第一級、第二級毒品，
      均不得施用及持有。核被告所為，係違反毒品危害防制條
      例第十條第一項之施用第一級毒品罪、同條例第十條第二
      項之施用第二級毒品罪。被告施用第一級毒品海洛因、第
      二級毒品甲基安非他命前後持有第一級毒品海洛因、第二
      級毒品甲基安非他命之低度行為，應各為其施用第一級毒
      品海洛因、第二級毒品甲基安非他命之高度行為所吸收，
      均不另論罪。又被告所犯前開施用第一級毒品、第二級毒
      品二罪，犯意各別，行為不同，應分論併罰。
（二）爰審酌被告前於強制戒治處所施以強制戒治後，未把握自
      新機會，又再次施用足以導致人體機能發生依賴性、成癮
      性及抗藥性等障礙之第一級毒品海洛因、第二級毒品甲基
      安非他命，對個人身心戕害甚鉅，惟犯後坦承犯行，態度
      良好，兼衡其犯罪之動機、目的、手段、方法、品行及智
      識程度等一切情狀，爰分別量處如主文所示之刑，並定其
      應執行之刑。
（三）又扣案之注射針筒一支，為供被告犯罪所用之物，且屬被
      告所有，業據被告於警詢、偵查及本院審理時陳明在卷，
      應依刑法第三十八條第一項第二款規定宣告沒收。
據上論斷，應依刑事訴訟法第二百七十三條之一第一項、第二百
九十九條第一項前段，毒品危害防制條例第十條第一項、第二項
，刑法第十一條前段、第五十一條第五款、第三十八條第一項第
二款，判決如主文。
本案經檢察官申心蓓到庭執行職務
中    華    民    國    99    年    8     月    20    日
                臺灣臺北地方法院刑事第六庭
                    法      官  雷淑雯
以上正本證明與原本無異。
如不服本判決，應於收受送達後十日內，向本院提出上訴書狀，
並應敘述具體理由；其未敘述上訴理由者，應於上訴期間屆滿後
二十日內向本院補提理由書（均須按他造當事人之人數附繕）「
切勿逕送上級法院」。
                    書  記  官  胡詩唯
中    華    民    國    99    年    8     月    20    日
附錄本案論罪科刑法條全文
毒品危害防制條例第十條：
施用第一級毒品者，處六月以上五年以下有期徒刑。
施用第二級毒品者，處三年以下有期徒刑。

司法院資訊處製作；財團法人民間司法改革基金會備份。
